臺灣彰化地方法院刑事判決　　　　　　　 96年度訴字第612號
公　訴　人　臺灣彰化地方法院檢察署檢察官
被　　　告　甲○○
　　　　　　　　　　（現於臺灣彰化監獄執行中）
上列被告因毒品危害防制條例案件，經檢察官提起公訴（96年度
毒偵字第577、906號），被告於本院準備程序中自白犯罪，本院
認有刑事訴訟法第273 條之1 第1 項之情形，合議裁定由受命法
官獨任進行簡式審判程序，茲審理判決如下：
    主  文
甲○○施用第一級毒品，累犯，處有期徒刑壹年貳月；又施用第
一級毒品，累犯，處有期徒刑壹年貳月。應執行有期徒刑貳年。
    事  實
一、甲○○前於民國（下同）93年間，因違反毒品危害防制條例
    案件，經本院於93年10月1 日，以93年度訴字第602 號判決
    判處有期徒刑8 月確定；復於同年間，因違反毒品危害防制
    條例案件，經本院於93年12月27日，以93年度訴字第1583號
    判決判處有期徒刑1 年確定，上開二案嗣經接續執行，甫於
    94年12月23日縮短刑期假釋出監並付保護管束，至於95年6
    月3 日因保護管束期滿，未經撤銷假釋視為執行完畢；又因
    違反毒品危害防制條例案件，經本院以95年度訴字第1676號
    判決判處有期徒刑1 年2 月，嗣因被告不服提起上訴，旋經
    臺灣高等法院臺中分院以95年度上訴字第2989號判決駁回上
    訴，而於96年2 月15日確定（尚未執行完畢）。另因施用毒
    品案件，經本院於92年8 月5 日，以92年度毒聲字第1638號
    裁定令入勒戒處所施以觀察、勒戒後，因認無繼續施用毒品
    之傾向，業於92年10月30日執行完畢釋放，並由臺灣彰化地
    方法院檢察署檢察官於92年10月30日，以92年度毒偵字第
    1987、2368號為不起訴處分確定。詎其仍不知悔改，於前開
    92年間觀察、勒戒執行完畢釋放後5 年內，復分別基於施用
    第一級毒品海洛因之犯意，各於95年7 月29日中午12時許、
    95年8 月3 日上午8 時許，分別在其位於彰化縣伸港鄉○○
    村○○路34號之居所及在其前揭居所後方空地處，以將第一
    級毒品海洛因摻水混合後置入注射針筒內，再持以施打身體
    之方式，施用第一級毒品海洛因各1 次。嗣因其為毒品列管
    人口，先於95年8 月1 日上午11時52分許，依臺灣彰化地方
    法院檢察署核發之強制到場採集尿液許可書，採集被告之尿
    液送驗，結果呈嗎啡陽性反應；復於95年8 月3 日上午10時
    50分許，至彰化縣警察局和美分局偵查隊接受列管毒品人口
    定期調驗所採集尿液，為警送驗後，結果亦呈嗎啡陽性反應
    ，始查悉上情。
二、案經彰化縣警察局和美分局報請臺灣彰化地方法院檢察署檢
    察官偵查起訴。
    理  由
一、按除被告所犯為死刑、無期徒刑、最輕本刑為3 年以上有期
    徒刑之罪或高等法院管轄第一審案件者外，於刑事訴訟法第
    273 條第1 項程序進行中，被告先就被訴事實為有罪之陳述
    時，審判長得告知被告簡式審判程序之旨，並聽取當事人、
    代理人、辯護人及輔佐人之意見後，裁定進行簡式審判程序
    ；除簡式審判程序及簡易程序案件外，第一審應行合議審判
    ，刑事訴訟法第273 條之1 第1 項、第284 條之1 分別定有
    明文。本件被告甲○○所犯係死刑、無期徒刑、最輕本刑為
    3 年以上有期徒刑或高等法院管轄第一審案件以外之罪，並
    於本院行準備程序時就被訴事實為有罪之陳述，本院合議庭
    依前揭規定，經評議結果，裁定改由受命法官獨任行簡式審
    判程序，先予敘明。
二、上揭事實，業據被告甲○○迭於警詢、本院行準備程序及審
    理時均坦承不諱，且其於95年8 月1 日、95年8 月3 日為警
    查獲時所採取之尿液，經送鑑驗結果，確均呈嗎啡陽性反應
    ，此有95年8 月1 日、95年8 月3 日應受尿液採驗人尿液檢
    體採集送驗紀錄表及詮昕科技股份有限公司95年8 月10日、
    95年8 月21日報告編號00000000、00000000號濫用藥物尿液
    檢驗報告各1 紙附卷可稽，則被告就其分別施用第一級毒品
    海洛因各1 次之自白核與事實相符，足堪採信。另參酌被告
    2 次施用第一級毒品海洛因之時間已間隔數日之久等情，足
    認被告於95年8 月3 日所為之施用第一級海洛因犯行，應係
    另行起意無誤。另查，被告曾因施用毒品案件，經本院於92
    年8 月5 日，以92年度毒聲字第1638號裁定令入勒戒處所施
    以觀察、勒戒後，因認無繼續施用毒品之傾向，業於92年10
    月30日執行完畢釋放等情，有臺灣高等法院被告前案紀錄表
    及臺灣彰化地方法院檢察署刑案資料查註紀錄表各1 份在卷
    足憑，被告顯係於受觀察勒戒執行完畢釋放後，5 年內再犯
    毒品危害防制條例第10條第1 項之罪，依同條例第23條第2
    項規定，應依法論科。綜上所述，本件犯罪事證明確，被告
    前開犯行洵堪認定。
三、按海洛因係毒品危害防制條例所定之第一級毒品，不得非法
    施用。是核被告甲○○施用第一級毒品海洛因2 次之行為，
    均係犯毒品危害防制條例第10條第1 項之施用第一級毒品罪
    。查被告先後2 次為供施用第一級毒品而持有該級毒品之低
    度行為，應為施用之高度行為所吸收，均不另論罪。又被告
    上開2 次施用海洛因之犯行，因犯意各別，且行為時、空非
    屬緊密，應予分論併罰。末查被告前曾於93年間，因違反毒
    品危害防制條例案件，經本院於93年10月1 日，以93年度訴
    字第602號判決判處有期徒刑8月確定；復於同年間，因違反
    毒品危害防制條例案件，經本院於93年12月27日，以93年度
    訴字第1583號判決判處有期徒刑1 年確定，上開二案嗣經接
    續執行，於94年12月23日縮短刑期假釋出監並付保護管束，
    甫於95年6月3日因保護管束期滿未經撤銷，視為執行完畢，
    有臺灣彰化地方法院檢察署刑案資料查註紀錄表、臺灣高等
    法院被告前案紀錄表及臺灣高等法院在監在押全國紀錄表各
    1 份附卷可稽，被告前受有期徒刑執行完畢，於5 年以內故
    意再犯本件有期徒刑以上之2 罪，為累犯，均應依刑法第47
    條第1 項之規定加重其刑。爰審酌被告曾因施用毒品經觀察
    、勒戒後，仍未能戒斷其施用毒品之惡習，再犯本件施用毒
    品犯行，足見其雖經觀察、勒戒之治療程序，且前已因施用
    毒品案件，經法院先後判處有期徒刑8 月、1 年及1 年2 月
    確定，猶未能戒絕毒品而再次施用，惡行非輕，顯未能善體
    國家設置觀察、勒戒機構，協助毒品施用者戒除毒癮之良法
    美意，惟念及施用毒品本質上係戕害自身健康之行為，尚未
    嚴重破壞社會秩序或侵害他人權益，及其施用第一級毒品海
    洛因之動機、目的、所生危害及犯罪後坦承犯行態度尚屬良
    好等一切情狀，分別量處如主文所示之刑，並定其應執行之
    刑，以示懲儆。
四、另臺灣彰化地方法院檢察署96年度毒偵字第1757號併辦意旨
    略以：被告甲○○自96年2 月1 日18時許起，在其位於彰化
    縣伸港鄉○○村○○路34號住處後方，施用第一級毒品海洛
    因一次之犯行，並與前揭起訴之施用第一級毒品罪部分有集
    合犯之包括一罪關係，而移送本院併案審理。
  (一)按所謂集合犯，係指立法者在犯罪構成要件所描述或預設
      之該當行為，本即具有不斷反覆實施之特性而言，例如經
      營、收集、常業等犯行，自其構成要件之描述，本即有反
      覆為同一行為之意義。而施用毒品犯行之構成要件行為係
      「施用」，於立法者之立法描述中，實難認有反覆為同一
      行為之含意在內；雖施用毒品之行為顯可能係成癮之依賴
      行為，而符合所謂「習慣犯」或「慣行犯」之學理上概念
      ，然此一概念與集合犯之概念尚非屬一致，合先敘明。
  (二)次按海洛因屬中樞神經抑制劑，使用者固會對其產生生理
      及心理之依賴性，惟施用者是否因而對海洛因習慣成癮，
      仍應視施用者之施用劑量、施用頻率及個人耐藥性等因素
      而定，本件被告縱有多次施用毒品之情形，然其是否業已
      施用毒品成癮或有施用毒品之習慣，亦即是否具有不斷反
      覆實施之特性，然遍觀全卷並無相關資料足以佐證，是移
      送併辦意旨認為被告此部分施用第一級毒品犯行，與前揭
      論罪科刑業經起訴之施用第一級毒品犯行間，屬於包括一
      罪之集合犯，容有誤會。況自95年7 月1 日新修正之刑法
      已將連續犯之裁判上一罪規定刪除。是以，移送併辦意旨
      所述被告施用第一級毒品之犯行，自非本案起訴效力所及
      ，本院即無從併予審理，應退回檢察官另行依法處理，附
      予敘明。
據上論斷，應依刑事訴訟法第273 條之1 第1 項、第299 條第1
項前段，毒品危害防制條例第10條第1 項，刑法第11條前段、第
47條第1 項、刑法第51條第5 款，判決如主文。
本案經檢察官吳曉婷到庭執行職務。
中　　華　　民　　國　　96　　年　　7 　　月　　12　　日
                  臺灣彰化地方法院刑事第二庭
                                法  官  黃齡玉
以上正本證明與原本無異。
如不服本判決應於收受本判決後10日內向本院提出上訴書狀，其
未敘述上訴理由者，並得於提起上訴後10日內向本院補提理由書
狀（均須按他造當事人之人數附繕本）「切勿逕送上級法院」。
中　　華　　民　　國　　96　　年　　7 　　月　　13　　日
                                書記官  施嘉玫
毒品危害防制條例第10條第1項
施用第一級毒品者，處 6 月以上 5 年以下有期徒刑。
